最　高　行　政　法　院　裁　定
　　　　　　　　　　　　　　　　　　 96年度裁字第00765號
抗　告　人　甲○○○
上列抗告人與相對人財政部臺北市國稅局間因綜合所得稅事件，
抗告人對於中華民國95年7月27日臺北高等行政法院94年度再字
第58號裁定，提起抗告，本院裁定如下︰
    主  文
抗告駁回。
抗告訴訟費用由抗告人負擔。
　　理  由
一、按抗告法院認抗告為不合法或無理由者，應為駁回抗告之裁
    定。
二、抗告人在原審提起再審之訴意旨略以：(一)抗告人經人檢舉民
    國（下同）81至83年間，出租坐落台北市○○區○○路9巷
    30弄8號3樓房屋予黃文俊，未申報租賃所得，分別為81年度
    新臺幣（下同）114,881元、82年度158,260元、83年度159,
    927元，相對人乃併課其各該年度綜合所得稅。抗告人不服
    ，循序申請復查、提起訴願、再訴願，均經駁回，提起行政
    訴訟，案經改制前行政法院於88年度判字第236號判決撤銷
    各一再訴願決定及原處分，由相對人查明另為適法之處分。
    (二)詎相對人又於89年12月22日以財北國稅法字第89047854號
    行政訴訟判決重核案件復查決定書駁回復查之申請；案經台
    北高等行政法院91年8月29日90年度訴字第6009號判決（下
    稱台北高等行政法院前程序判決）駁回，抗告人仍不服，提
    起上訴，經最高行政法院於92年12月4日以92年度判字第166
    8號判決（下稱最高行政法院前程序判決）駁回上訴。抗告
    人以上開前程序判決有行政訴訟法第273條第1項第9款及第1
    3款之事由，提起再審之訴，請求撤銷相對人89年12月22日
    財北國稅法字第89047854號行政訴訟判決重核案件復查決定
    及財政部90年10月5日台財訴字第0900008888號訴願決定，
    廢棄台北高等行政法院及最高行政法院前程序判決等語。原
    裁定以：(一)關於行政訴訟法第273條第1項第9款為判決基礎
    之證物係偽造或變造者部分：依行政訴訟法第273條第3項規
    定，本件抗告人既未表明關於該「為判決基礎之證物係偽造
    或變造」係經「宣告有罪判決已確定，或其刑事訴訟不能開
    始或續行非因證據不足」之證據，亦未指明最高行政法院92
    年度判字第1668號判決有如何合於「為判決基礎之證物係偽
    造或變造」並經「宣告有罪判決已確定，或其刑事訴訟不能
    開始或續行非因證據不足」之具體情事，自屬於法不合。(二)
    關於行政訴訟法第273條第1項第13款當事人發見未經斟酌之
    證物或得使用該證物者部分：查抗告人所提出「81、82、83
    年度綜合所得稅逾期計算詳細說明表」，係抗告人自行為行
    政救濟而整理製作，核其性質僅係書狀而非證物，自非屬行
    政訴訟法第273條第1項第13款所稱之再審事由。是本件再審
    之訴為不合法，應予駁回等由，而駁回抗告人所提再審之訴
    。
三、抗告意旨略謂：(一)原裁定有事實認知錯誤。抗告人自改制前
    行政法院於88年2月5日以88年度判字第236號判決相對人敗
    訴後，就未提出訴願，更遑論有訴願書。原審法院未查究真
    相事實，對此一事實認知錯誤，原審法院應提出「訴願書」
    證物。(二)原審法院之審理欠公平。原審法院不能以抗告人自
    行整理製作書狀為由，否定抗告人之書狀。應以書狀內容是
    否真正作為標準。原審法院可要求抗告人提出書狀內所言之
    文書原本，卻不通知，就判定書狀不是證物，不能作證物，
    裁定太過粗糙。至於相對人自行整理製作之書狀，僅說「未
    逾越5年有效期限」，卻未提出任何計算方式或資料說明，
    原審法院為何不要求相對人提出證物證明？原審法院審理不
    公平。(三)原裁定完全缺乏判決基礎之證物。相對人說抗告人
    有提起訴願，有相對人於90年1月20日以財北稅字第9010590
    1號收文在案。究竟有無訴願書，原審法院可查明。原審法
    院抗告人敗訴，邏輯上言，原審法院查明了有「訴願書」證
    物了。但相對人拿不出來，法院也說不出，這即是完全缺乏
    判決基礎之證物。此處要強調，原審法院接受相對人「未逾
    越5年有效期限」一句話是證物，不接受抗告人所提「81、8
    2、83年度綜合所得稅逾期計算詳細說明表」是證物，原審
    法院審理有欠公平。原審法院將相對人所說的一句「空話」
    當作「證物」，原裁定完全缺乏判決基礎之證物。為此請求
    廢棄原裁定，撤銷原處分等語。
四、本院查：（一）按行政訴訟法第273條第1項第9款及第13款
    規定：「有左列各款情形之一者，得以再審之訴對於確定終
    局判決聲明不服。但當事人已依上訴主張其事由或知其事由
    而不為主張者，不在此限：九、為判決基礎之證物係偽造或
    變造者．．．。十三、當事人發見未經斟酌之證物或得使用
    該證物者。但以如經斟酌可受較有利益之裁判者為限。」又
    同條第3項規定：「第1項第7款至第10款情形，以宣告有罪
    判決已確定，或其刑事訴訟不能開始或續行非因證據不足者
    為限，得提起再審之訴。」次按「再審之訴不合法者，行政
    法院應以裁定駁回之。」行政訴訟法第278條第1項亦有明文
    規定。（二）本件抗告人係以有行政訴訟法第273條第1項第
    9款「為判決基礎之證物係偽造或變造者。」及第13款「當
    事人發見未經斟酌之證物或得使用該證物者。但以如經斟酌
    可受較有利益之裁判者為限。」之事由，提起再審之訴。關
    於第9款部分：抗告人並未指明台北高等行政法院90年度訴
    字第6009號判決及本院92年度判字第1668號判決有如何合於
    「為判決基礎之證物係偽造或變造」並經「宣告有罪判決已
    確定，或其刑事訴訟不能開始或續行非因證據不足」之具體
    情事，於法自屬不合。至於第13款部分：抗告人向原審所提
    出「81、82、83年度綜合所得稅逾期計算詳細說明表」，係
    抗告人為行政救濟而自行整理製作，核其性質僅係書狀而非
    證物，自非屬行政訴訟法第273條第1項第13款所稱之再審事
    由。本件再審之訴為不合法，原審駁回抗告人所提再審之訴
    ，揆諸前揭規定及說明。核無不合，原裁定亦無不適用法規
    或適用不當等違背法令情事，抗告狀所陳各節，經核屬其主
    觀對法律見解之歧異，且部分與原審駁回其再審之訴之法律
    爭點無涉，洵不足採。另抗告人本於行政訴訟法第273條第1
    項第1款提起再審之訴部分，亦經本院以94年度判字第1075
    號判決駁回其再審之訴在案。本件抗告論旨，指摘原裁定違
    誤，求予廢棄，難認有理由，應予駁回。
五、依行政訴訟法第104條、民事訴訟法第95條、第78條，裁定
    如主文。
中　　華　　民　　國　　96　　年　　4　　 月　　13　　日
                  第五庭審判長法  官　林　茂　權
                              法  官  劉  介  中
                              法  官  鄭  小  康
                              法  官  鄭　忠　仁
                              法  官　黃　本　仁
以  上  正  本  證  明  與  原  本  無  異
中　　華　　民　　國　　96　　年　　4　　 月　　13　　日
　　　　　　　　　　　　　　　書記官　彭　秀　玲
